臺灣臺中地方法院民事裁定　　　　　　100年度監宣字第229號
聲　請　人　林有賺
相　對　人　林盈甄
上列聲請人聲請監護宣告事件，本院裁定如下：
    主    文
宣告林盈甄（國民身分證統一編號：Ｚ000000000）為
受監護宣告之人。
選定林有賺為受監護宣告之人之監護人。
指定邱秀芬為會同開具財產清冊之人。
聲請費用由受監護宣告之人負擔。
    理    由
一、聲請意旨略以：聲請人林有賺（男、民國五十年二月十六日
    生、國民身分證統一編號：Ｚ000000000號）為相
    對人林盈甄（女、八十一年八月十七日生、國民身分證統一
    編號：Ｚ000000000號）之父，相對人於九十九年
    十一月二十八日因交通事故，致受有頭部外傷併顱內出血併
    意識障礙、吞嚥困難、雙側肢體偏癱等傷害，呈植物人狀態
    ，雖屢經延醫診治均不見起色，已欠缺為意思表示、受意思
    表示及辨識其意思表示效果能力，且無法處理自己事務，為
    此聲請對其為監護之宣告等語。再聲請人及邱秀芬分別為相
    對人之父親、母親，經相對人之親屬開會決議共同推舉為監
    護人及會同開具財產清冊之人，為確保相對人之權益，爰依
    法請求選定聲請人為受監護宣告之相對人之監護人，另請指
    定邱秀芬為會同開具財產清冊之人等語，並提出診斷證明書
    、身心障礙手冊（均影本）、同意書、親屬系統表、親屬團
    體會議推定監護人、會同開具財產清冊之人說明書各一份及
    戶籍謄本二份為證。
二、按對於因精神障礙或其他心智缺陷，致不能為意思表示或受
    意思表示，或不能辨識其意思表示之效果者，法院得因本人
    、配偶、四親等內之親屬、最近一年有同居事實之其他親屬
    、檢察官、主管機關或社會福利機構之聲請，為監護之宣告
    。受監護宣告之人應置監護人。法院為監護之宣告時，應依
    職權就配偶、四親等內之親屬、最近一年有同居事實之其他
    親屬、主管機關、社會福利機構或其他適當之人選定一人或
    數人為監護人，並同時指定會同開具財產清冊之人。法院選
    定監護人時，應依受監護宣告之人之最佳利益，優先考量受
    監護宣告之人之意見，審酌一切情狀，並注意下列事項：(一)
    受監護宣告之人之身心狀態與生活及財產狀況。(二)受監護宣
    告之人與其配偶、子女或其他共同生活之人間之情感狀況。
    (三)監護人之職業、經歷、意見及其與受監護宣告之人之利害
    關係。(四)法人為監護人時，其事業之種類與內容，法人及其
    代表人與受監護宣告之人之利害關係，民法第十四條第一項
    、第一千一百十條、第一千一百十一條第一項、第一千一百
    十一條之一分別定有明文。
三、經查：
  (一)聲請人主張其為相對人之父，相對人有上開事由須為監護宣
    告之事實，業據提出診斷證明書、身心障礙手冊（均影本）
    及戶籍謄本等件為證。是聲請人既為相對人四親等內之親屬
    ，依法自得聲請對相對人為監護之宣告。又本院依民事訴訟
    法第六百零二條第一項前段規定，於鑑定人即澄清醫院劉金
    明醫師前訊問相對人狀態，諸如其姓名？年籍？住所？與聲
    請人之關係？等問題，相對人均無任何反應，現坐輪椅及插
    鼻胃管並做氣切。嗣經鑑定醫師鑑定結果認：相對人目前乘
    坐輪椅，對外界呼喚無反應，現插鼻胃管，肢體無法控制；
    相對人九十九年十一月二十八日發生車禍，有頭部外傷病史
    ，術後對外界無反應、失語；相對人無對外界之反應、思考
    能力、自己行為之利害得失之意思能力；亦無認知、理解判
    斷能力、管理處分自己財產之能力；因術後未滿一年，短期
    之內對回復可能性尚無法得知，昏迷指數約六分；受鑑定人
    有精神上之障礙（腦傷後遺症），其程度重大，不能管理處
    分自己之財產，且回復可能性低，又相對人之精神障礙之程
    度，有「不能為意思表示或受意思表示」、「不能辨識其意
    思表示之效果」之情形，可為監護宣告等語，此有本院一０
    ０年七月十八日訊問筆錄乙份在卷可憑。本院審酌上開訊問
    結果及鑑定醫師所為之鑑定意見後，認相對人因交通事故，
    致受有頭部外傷併顱內出血併意識障礙、吞嚥困難、雙側肢
    體偏癱等傷害後，造成精神障礙，致不能為意思表示及受意
    思表示，亦不能辨識其意思表示效果，故聲請人聲請對相對
    人為監護之宣告，為有理由，應予准許。
  (二)第查，聲請人及邱秀芬分別為相對人之父親、母親等情，有
    聲請人提出之戶籍謄本二份在卷可憑。又聲請人及邱秀芬於
    本院訊問時分別同意擔任監護人、會同開具財產清冊之人，
    有前揭筆錄在卷可憑。再相對人之親屬於一００年六月二十
    三日曾召開會議，共同推舉聲請人為監護人、邱秀芬為會同
    開具財產清冊之人等情，亦有親屬團體會議推定監護人、會
    同開具財產清冊之人說明書在卷可憑。是聲請人及邱秀芬既
    為受監護人之父親、母親，且獲其他親屬之信賴。本院審酌
    上開事證，認聲請人及邱秀芬為相對人之父親、母親，渠等
    應較熟稔受監護人之經濟情形，二人復同意擔任此一職務，
    是由選定聲請人為相對人之監護人，及由邱秀芬擔任相對人
    之會同開具財產清冊之人，最能符合受監護宣告之人之最佳
    利益，爰依上揭規定，選定聲請人林有賺為受監護宣告之人
    之監護人，並指定邱秀芬為會同開具財產清冊之人。
  (三)末按民法第一千一百十三條準用同法第一千零九十九條、第
    一千一百零九條之規定，監護開始時，監護人對於受監護人
    之財產，應依規定會同法院指定會同開具財產清冊之人，於
    二個月內開具財產清冊，並陳報法院；監護人於執行監護職
    務時，因故意或過失，致生損害於受監護人者，應負賠償之
    責。基上，監護人林有賺於本裁定確定後，應會同如主文第
    三項所示之法院指定人邱秀芬，於二個月內開具財產清冊，
    並陳報法院，併此敘明。
四、依民事訴訟法第六百零八條第一項，裁定如主文。
中    華    民    國   100    年    7     月    19    日
                   家事法庭     法  官  楊熾光
如不服本裁定關於選定監護人及指定會同開具財產清冊之人等部
分，應於送達後十日內向本院提出抗告狀，並繳納抗告費新臺幣
一仟元；其餘關於宣告監護之部分，依民事訴訟法第六百零九條
第一項規定不得抗告。
中    華    民    國   100    年    7     月    19    日
                                書記官  沈慧玲